臺灣高等法院民事判決　八十八年度重上字第三五號
　　　上　訴　人　世華聯合商業銀行中壢分行
　　　法定代理人　王漢彬
　　　被上訴人　　丁○○
　　　　　　　　　戊○○○
　　　　　　　　　丙○○
　　　　　　　　　乙○○
　　　　　　　　　甲○○
　　　　　　　　　黃政雄
右當事人間損害賠償事件，上訴人對於中華民國八十七年九月三日臺灣臺北地方法院
八十六年度重訴字第一○一○號第一審判決提起上訴，本院判決如左：
    主    文
原判決關於命上訴人給付被上訴人丁○○超過新臺幣壹佰陸拾柒萬壹仟佰壹拾柒元
及其利息部分；給付被上訴人戊○○○超過新臺幣捌佰拾玖萬陸仟陸佰元及其利息
部分；給付被上訴人丙○○超過新臺幣柒拾玖萬捌仟玖佰陸拾陸元及其利息部分；給
付被上訴人乙○○超過新臺幣壹佰零貳萬肆仟元及其利息部分；給付被上訴人甲○○
超過新臺幣柒拾肆萬貳仟陸佰捌拾壹元及其利息部分，及該部分假執行之宣告，暨訴
訟費用部分之裁判均廢棄。
右開廢棄部分，被上訴人在第一審之訴及其假執行之聲請均駁回。
其餘上訴駁回。
第一、二審訴訟費用，由上訴人負擔百分之六十，餘由被上訴人丁○○負擔百分之十
三，戊○○○負擔百分之十五，丙○○負擔百分之三，乙○○負擔百分之五，甲○○
負擔百分之四。
    事實及理由
一、程序方面：
  (一)上訴人之法定代理人原為彭茂達，於八十七年四月二十一日變更為王漢彬，並經
    原審於八十八年一月十三日裁定由王漢彬承受訴訟，先予敘明。
  (二)被上訴人於起訴時，係依兩造間保管箱租用約定書，主張上訴人有債務不履行之
    情事，乃請求損害賠償，是其訴訟標的為系爭保管箱租用約定書之債務不履行損
    害賠償請求權，而被上訴人於原審時主張，系爭保管箱租用契約為類似寄託之無
    名契約，核屬系爭保管箱租用契約法律性質之陳述，是原判決認定系爭保管箱租
    用契約之性質為租賃契約，且就被上訴人所主張系爭保管箱租用契約債務不履行
    損害賠償請求權為判決，自非訴外裁判，上訴人抗辯原判決以系爭保管箱租用契
    約為租賃契約，並為裁判，為訴外裁判，顯屬誤會。
  (三)被上訴人於起訴時所主張之失竊物品明細表所列戊○○○部分編號三十四至三十
    八、乙○○部分編號六、十四至十九、二十二至二十四、二六至二十九等項目數
    量均冠以「約」，嗣於九十年四月二十四日將前揭「約」字刪除，不變更數量及
    請求金額，其係就事實部分為更正陳述，依民事訴訟法第四百六十三條、第二百
    五十六條規定，非訴訟標的之變更，應予准許。
二、被上訴人起訴主張被上訴人丁○○於八十二年十月十五日，戊○○○於八十五年
    十一月七日，丙○○於八十五年十一月八日，乙○○於八十三年十一月九日，甲
    ○○於八十二年十月十六日，分別與上訴人簽訂保管箱租用約定書，承租箱號分
    別為Ｄ二七七號、Ｄ二七六號、Ｄ二七五號、Ｄ二八○號、二六六號之保管箱，
    存放金銀、珠寶等貴重物品，上訴人應依兩造間前揭約定書第八條之規定，盡最
    妥善維護之責，除對放置保管箱內物品之數量、品質因天災地變或其他不可抗力
    而肇致之損失外，餘均應負賠償之責，且依消費者保護法第七條之規定，上訴人
    應負無過失責任；上訴人另向被上訴人表示，該等保管箱每日開啟時間均有限制
    ，四周上下均有裝置鋼板，並委託中興保全公司負責保全事務，並裝置有溫度感
    應器，安全無虞，是被上訴人於訂約後，即將如附表所示之物品存放於各保管箱
    內。因上訴人未盡其保管維護義務，致袁耀強等竊賊得於八十五年十二月八日撬
    開地板侵入時，雖數次觸動警鈴均未見有人察看，同時溫度感應器亦只裝設一邊
    ，無法於竊賊侵入時發生作用，因而袁耀強等多人始能於八十五年十二月八日侵
    入竊走含被上訴人所有如附表所示：丁○○部分，方鑽石戒指等二十六件，合計
    新臺幣（如未另載明幣別者，下同）四百八十九萬七千二百九十六元，及美金一
    萬七千元。戊○○○部分，翠玉手鐲等四十三件，合計一千二百四十一萬四千四
    百元。丙○○部分，金項鍊帶墜等五十五件，合計一百五十三萬一千四百零九元
    。乙○○部分，勞力士鑲鑽女用金錶等三十三件，合計二百七十七萬四千元。甲
    ○○部分，鑽戒等五十三件（甲○○部分三十五件，代保管邱文英部分十八件）
    ，合計一百七十九萬三千二百九十元等大批金飾財物，被上訴人雖於同年十二月
    十一日據實填報失竊財物清單繳交予被告，而上訴人亦曾當場允諾全數賠償，惟
    上訴人事後反悔，僅同意二十萬元內全數理賠，超過二十萬元部分，以被上訴人
    失竊財物三成範圍內理賠。被上訴人絕無虛報之情事，此觀諸於原審時另行減縮
    在被上訴人清理行竊後遺留物中尋獲之小孩金戒指，及在竊賊車上尋獲圓形玉相
    間黃金手鍊部分，亦可見。本件上訴人違背其保管之義務，自應負債務不履行之
    損害賠償之責，又本件被上訴人遭竊之金飾，業經遭袁耀強之同夥將攜往香港、
    大陸等地銷贓，是上訴人自不能回復原狀。系爭兩造間保管箱租用契約之性質，
    應解釋為類似寄託性質之無名契約，本件被上訴人就前揭契約之法律性質之主張
    ，並無上訴人所言訴訟標的變更之情事；被上訴人損失如附表所示金飾之事實，
    亦經臺灣桃園地方法院刑事庭審理後判決確認在案，是上訴人否認被上訴人前揭
    之損失均不足採。又被上訴人所失竊之金飾及金塊係依失竊時銀樓牌告價格計算
    ，而美金係依水單之記載請求。乃依民法第二百二十七條之規定，本於債務不履
    行之損害賠償請求權，求為命上訴人應給付被上訴人丁○○四百八十九萬七千二
    百九十六元，及美金一萬七千元；應給付被上訴人戊○○○一千二百四十一萬四
    千四百元；應給付被上訴人丙○○一百五十三萬一千四百零九元；應給付被上訴
    人乙○○二百七十七萬四千元；應給付被上訴人甲○○一百七十九萬三千二百九
    十元，及均自本件起訴狀繕本送達上訴人翌日（即民國八十六年八月二十一日）
    起至清償日止，按週年利率百分之五計算之利息。並聲明：上訴駁回。
三、上訴人則以保管箱契約係客戶支付使用費而租用設置於銀行之金庫壁面等處之多
    數容器中之特定容器之契約，其性質為租賃契約。是銀行雖保有一把保管箱之鑰
    匙，然客戶於保管箱內存放何物，銀行並不知悉，同時銀行更無為自己之利益而
    支配客戶之存放物意思，從而銀行並未占有存放物；僅有確保保管箱室內之保管
    箱（內箱）之意思而已，保管箱內之物品仍屬客戶所占有，亦未交付銀行保管；
    從而銀行保管箱契約，應為銀行與客戶間締結以使用保管箱為目的之「租賃契約
    」，被上訴人主張前揭契約之性質應為類似民法寄託契約之法律關係償云云，自
    無理由，是上訴人所負之義務僅限於保管箱，設置保管箱之場所及確認是否租用
    戶本人及協助開箱手續之安全性義務，日本保管箱規定範本第九條即明訂銀行就
    置放物之遺失、滅失等事故不負責任，對保管箱物品之失竊，不應與寄託物之受
    寄人負相同之賠償責任。次按本件竊盜事件發生，為第三人犯罪行為所造成，與
    消費者無關，無消費者保護法第七條之適用。再者，本件上訴人已依財政部八十
    五年四月二十五日台財融第八五五一七四三二號函頒「金融機構安全設施設置基
    準」第二點規定，於保管箱區域進出口，裝設閉路電視錄影監視系統攝錄影，並
    另行加裝監看保全系統，是上訴人就保管箱區域之安全已盡契約所定之維護注意
    義務，被上訴人主張上訴人未盡保管責任及注意義務，自不足採。又本件被上訴
    人又未能舉證證明保管箱內放置何物品、及該等物品之價值，上訴人對於被上訴
    人放置物品並無支配占有之意思，兩者間顯然欠缺「交接清點」手續，倘法院任
    依承租人申報失竊物品及價格做為理賠依據，顯失事理之平，財政部之保管箱租
    用定型化契約範本第十一條即規定，原則在一定之範圍內（按兩造間約定之範圍
    ）由出租人依承租人之申報逕負賠償之額，如承租人申報損失之範圍超過前開約
    定之範圍，且承租人能證明之損失時，即應由出租人在約定之最高賠償金（五十
    萬元）之範圍內負賠償之責，兼顧保管箱出租人及承租人之權利義務及舉證責任
    之分配，並亦顧及銀行業者之經營成本考量，堪足認合理可行之定型化契約範本
    。另德國銀行係以保管箱每年租金之五百倍為其賠償責任範圍，可見以「定額」
    補損害原則乃立法之趨勢，足為法理之依據。再者，刑事判決係依被上訴人及其
    他客戶申報之損失明細而製作，此從本件徐國榮於警訊，及證人即擔任把風工作
    之竊賊袁耀強之於偵審之供述：「由呂永雄及『四眼仔』在保管箱之房間內將所
    撬開保管箱內之財物從所挖掘打洞之洞口丟下來，由我接住，我再拿到洞口旁邊
    有鐵捲門之房間內將金飾珠寶等物再放入事先準備之手提袋內。」、「贓物都是
    呂永雄及四眼仔拿去」、「我不知道他將贓物藏在何處」、「東西（贓物）已被
    帶至大陸」等語，且遭竊之保管箱多達五十一戶，竊賊亦不可能一一註記係何人
    財物可見竊賊袁耀強等人根本不知竊取若干財物，亦不知各該財物屬何人所有，
    是該明細之內容是否真正，並未踐行調查程序，其上亦無金額記載，自不能以袁
    耀強被判罪，即認為被上訴人損害之主張為真正。另本件被上訴人所提出之明細
    表及購買單，至多僅能證明其有買受各該物品，不能證明即為保箱內失竊之物品
    ，至於桃園地院上開刑事判決附表，係依據被上訴人申報竊之物品之明細而制作
    ，該損失明細純屬私文書，上訴人否認其真正。本件被上訴人既無證據證明其失
    竊之物品，則其請求被上訴人賠償，亦顯無理由。更遑論刑事判決無拘束民事訴
    訟之效力，被上訴人徒以刑事判決為請求之依據，更無所據等語，資為抗辯。並
    聲明：(一)原判決廢棄。(二)被上訴人在第一審之訴及假執行之聲請均駁回。
四、兩造不爭執之事實
  (一)被上訴人丁○○、戊○○○、丙○○、乙○○、甲○○均與上訴人訂有保管箱租
    用約定書，分別為：1.丁○○，訂立時間為八十二年十月十五日，箱號為Ｄ二七
    七號；2.戊○○○，訂立時間八十五年十一月七日，箱號為Ｄ二七六號；3.丙○
    ○，訂立時間八十五年十一月八日，箱號為Ｄ二七五號；4.乙○○，訂立時間為
    八十三年十一月九日，箱號為Ｄ二八○號；5.甲○○，訂立時間為八十二年十月
    十六日，箱號為Ｄ二六六號；依前揭保管箱租用約定書第三條約定：「放置保管
    箱內之物品由『承租人自行』放置，以金銀、珠寶、飾物、有價證券及其他貴重
    物品、重要文件為限，貴行不予過問，但承租人同意決不放置任何危險物品、違
    禁品、爆炸品及潮濕有臭味暨容易腐敗變質之物品。」、第五條約定：「：：：
    至開箱後或存或取概由開箱人自理，貴行不負責任。」、第八條約定：「貴行對
    於保管箱應盡最妥善保護之責，但對於放置保管箱內物品之數量品質因天災地變
    或其他不可抗力而肇致之損失，貴行概不負責任。」、第十四條約定：「承租人
    不得將所租保管箱分租或轉他人使用或以此作為質權標的。」，有各保管箱租用
    約定書在卷可稽（外放資料）。
  (二)訴外人袁耀強等人於八十五年十二月七日輾轉進入保管箱室所在地下室內，並持
    器械將天花板（保管箱室所在地板）打成可供人出入之破洞，進入保管箱室（保
    險箱金庫）後，將攝影機以膠帶遮住，期間並觸動中興保全系統，致警鈴大作，
    袁耀強等人急忙離去，至同日晚間八時許，再循同法進入保管箱室內，以鐵撬等
    物將保管箱撬開取走其內金飾等物，至十時五十七分許，保全系統警鈴又大作，
　　袁耀強等人始倉皇離去，然上訴人及保全公司均未能及時發現上情，致使袁耀強
　　等人破壞保管箱內之保管箱盒，竊走存放其內之物品，，遲至八十五年十二月九
　　日（星期一）始由上訴人公司上班職員發現失竊並報警處理；且臺灣桃園地方法
　　院八十六年度易字第二００五號刑事判決，以訴外人袁耀強犯加重竊盜罪，處其
　　有期徒刑三年六月在案等情，為兩造所不爭執，且據上訴人提出相關前剪報資料
　　、臺灣桃園地方法院檢察署偵查案卷、臺灣桃園地方法院八十六年度易字第二０
　　０五號案卷，前揭刑事判決書等件為證，是自堪信為真實。
五、本院依職權調閱臺灣桃園地方法院檢察署八十五年度他字第七０五號、八十六年
    度他字第二一號、八十五年度偵字第一六三一０號、八十六年度偵字第五九三五
    、五四一八、一五八三號偵查卷、臺灣桃園地方法院八十六年度易字第二００五
    號、本院八十六年度上易字第七一０號案卷。
六、被上訴人主張兩造間之保管箱租用契約係類似寄託之無名契約云云，上訴人抗辯
    系爭租用契約之性質乃保管箱之租賃契約等語。查依前揭契約第三、五、八及十
    四條之約定，放置保管箱內之物品由被上訴人自行放置，上訴人不予過問，至開
    箱後或存或取概由開箱人自理，上訴人不負責任。被上訴人不得將所租保管箱分
    租或轉他人使用或以此作為質權標的，業如前述。是上訴人僅提供保管物品之安
    全場所（保管箱）並負有保持安全、確認是否客戶本人及協助開箱之義務而已，
    並未承擔存放物之保管責任。上訴人就存放物，並不直接知悉，被上訴人取放物
    品時亦不在場，且無支配存放物之意思，被上訴人得自由處分存放物。上訴人以
    所持之主鑰匙協助開啟保管箱，不過在履行維持保管箱安全之契約上義務而已，
    是保管箱內物品係被上訴人所單獨管有。由上，被上訴人租用系爭保管箱乃在利
　　用保管箱之安全性及確實性，並非上訴人管有保管箱內之物品，系爭契約之性質
　　乃租賃契約，堪可認定。被上訴人主張為寄託性質之無名契約，自難認有理由。
　　惟被上訴人係依據系爭保管箱租用契約，請求債務不履行之損害賠償，從而系爭
　　保管箱租用契約之性質究為租賃契約，抑類似寄託契約之無名契約，僅係系爭保
　　管箱租用契約法律性質之定性，不生變更本件訴訟標的，併予敘明。
七、被上訴人主張訴外人袁耀強等竊賊得於八十五年十二月八日撬開上訴人地下室二
    樓之地板侵入時，雖數次觸動警鈴均未見有人察看，同時溫度感應器亦只裝設一
    邊，無法於竊賊侵入時發生作用，因而袁耀強等多人始能於八十五年十二月八日
    侵入竊走含被上訴人所有如附表所示財物，顯見上訴人未盡其維護系爭保管箱安
　　全之義務，依民法第二百二十七條之規定，上訴人應負債務不履行之責等語。上
　　訴人抗辯其對於保管箱內物品遺失、滅失、毀損等不負責任，對系爭保管箱所在
　　之箱室，業依財政部八十五年四月二十五日台財融第八五五一七四三二號函頒之
　　「金融機構安全設施設置基準」第二點規定，於保管箱區域進出口，裝設閉路電
　　視錄影監視系統攝錄，並另自行加裝監看系統等語，並提出保全系統配置圖乙件
　　為證。查：
  (一)依系爭契約第八條之約定，上訴人於保管箱應盡最妥善維護之責，且上訴人係以
    出租系爭保管箱為其業務之一，是上訴人對於保管箱應盡善良管理人之注意義務
    。又上訴人自陳其自行委請中興保全公司裝設保全監看系統，以維護保管箱室之
    安全，從而中興保全公司自屬上訴人履行系爭保管箱之安全及防護義務之履行輔
    助人。然訴外人袁耀強等人於八十五年十二月七日輾轉進入保管箱室所在地下室
    內竊取如被上訴人所有財物，期間二度觸動中興保全系統，致警鈴大作，及至袁
    耀強等人得手後離去，中興保全公司及上訴人人員均未能及時發現等情，遲至八
    十五年十二月九日始由上訴人公司上班職員發現失竊報警處理等情，業如前述，
　　而中興保全公司人員於警鈴啟動後，未能詳查警鈴啟動之原因，顯見中興保全公
　　司及上訴人之人員均未能盡其善良管理人注意義務，維護系爭保管箱場所之安全
　　。
  (二)又按「出租人應以合於所約定使用收益之租賃物，交付承租人，並應於租賃關係
    存續中，保持其合於約定使用、收益之狀態。」民法第四百二十三條定有明文。
    準此規定，出租人對於承租人負有保持租賃物合於約定使用益狀態之義務，又如
    前所述，依兩造間系爭保管箱租用約定書，上訴人對於系爭保管箱安全負有善良
    管理人之注意義務，如因可歸責於上訴人履行輔助人之事由，致系爭保管箱遭竊
    ，上訴人自應負債務不履行之責。又依八十九年五月五日修正施行前民法第二百
    二十七條之規定，債務人不為完全之給付者，債權人得請求損害賠償，是被上訴
    人以上訴人未依約盡善良管理人之注意義務，履行其維護系爭保管箱安全致遭竊
    ，係可歸責於其事由，不為完全之給付，應負債務不履行之責，自屬有理由。又
    系爭契約第八條僅約定，上訴人對於於保管箱內物品之數量品質因天災地變或其
　　他不可抗力而肇致損失，不負責任，依反對解釋，上訴人應負善良管理人之注意
　　義務維護系爭保管箱之安全，則上訴人違反其善良管理人之注意義務，致被上訴
　　人受有損害，上訴人自應負賠償之責，是上訴人抗辯其無庸負責云云，亦無可取
　　。
八、被上訴人主張因保管箱失竊受有如附表所示之損失，固據渠等提出上訴人通知書
    、存證信函、世華聯合商業銀行回函、被上訴人等失竊財物清單、失竊財物鑑定
    書、證明書、刑事判決等件為證。惟上訴人抗辯被上訴人並未將附表所示之物品
    交予上訴人，亦不能證明保管箱內有如附表所示之物品，渠等於刑事案件所提出
    之損害明細表及購買單，除性質屬私文書外，亦至多僅能證明其有買受各該物品
    ，並不能證明即為保箱內失竊之物品，且刑事案件亦未就被上訴人所提之明細表
    內容為調查，刑事判決不足為被上訴人失竊物品之證明，是被上訴人既無證據證
    明失竊何物，其請求上訴人為無理由等語。查：
  (一)按「刑事判決所為事實之認定，於為獨立民事訴訟之裁判時本不受其拘束，原審
    斟酌全辯論意旨及調查證據之結果，依自由心證為與刑事判決相異之認定，不得
    謂為違法。」（最高法院二十九年度上字第一六四０號判例要旨參照）。次按「
    刑事訴訟所調查之證據，及刑事訴訟判決所認定之事實，非當然有拘束民事訴訟
    判決之效力。」（最高法院三十八年度穗上字第八七號判例要旨參照）。被上訴
    人主張證人袁耀強於臺灣桃園地方法院審理時自白竊取如附表所示之財物，且前
    揭刑事判決亦認定被上訴人失竊如附表所示之財物云云。惟證人袁耀強於前揭刑
    事案件警訊時供稱：「由呂永雄及『四眼仔』在保管箱之房間內將所撬開保管箱
    內之財物從所挖掘打洞之洞口丟下來，由我接住，我再拿到洞口旁邊有鐵捲門之
    房間內將金飾珠寶等物再放入事先準備之手提袋內：：：。」等語（前揭八十五
    年度偵字第一六三一０號偵查卷第九三頁正、背面）」，偵查中亦稱：「因為當
    時所送首飾過多，所以我沒有印象。」等語（前揭偵查卷第一一一頁正面），於
    臺灣桃園地方法院審理時，亦供稱：「我沒有留意，我也不了解是否就是拿這些
    東西。」等語（臺灣桃園地方法院前揭刑事案件八十六年九月五日訊問筆錄），
    復於本院證稱：「我是在外面看，東西是同夥的大陸人偷的，包好好的拿出來，
    究竟有偷到多少東西我不清楚。他們另外有帶工具裝在旅行箱內，我是幫他們遞
    東西，他們裝了好幾袋，我不知珠寶有幾袋，但工具有很多。」、「我有看到黃
    金、金幣，但我不知道他們有多重、多少。」、「（有無看到鑽石、翡翠手鐲、
　　耳環？（提示照片）不知道。」、「有承認偷，附表上的物品不清楚。」等語（
　　本院卷第六一至二頁），是證人袁耀強其於前揭時地竊取財物固係實在，惟對於
　　竊取之財物為何，其無從得知，且前揭刑事判決亦認定證人袁耀強僅係擔任把風
　　之工作，則證人袁耀強於前揭刑事案件審理時自白其竊取如附表財物云云，委無
　　可採，則前揭刑事判決認定被上訴人所有如附表所示財物失竊，亦不足為被上訴
　　人有利之證據。
  (二)按「當事人主張有利於己之事實者，就其事實有舉證之責任。但法律別有規定，
    或依其情形顯失公平者，不在此限。」，民事訴訟法第二百七十七條定有明文。
    是民事訴訟如係由原告主張權利者，應先由原告負舉證之責，最高法院十七年度
    上字第九一七號判例著有明文。被上訴人所製作之系爭保管箱放置物品明細表，
    係其個人所製作，又被上訴人使用系爭保管箱時，於開箱後或存或取概由被上訴
    人自理，上訴人不參與，為兩造所不爭執，自不得僅以被上訴人製作之前揭明細
    表為其本件失竊物品之證據，是被上訴人如附表所示之物品，其中未有任何證據
    證明部分，自難信該等物品為被上訴人所有，且置於系爭保管箱內。又被上訴人
    僅提出照片作為失竊物品之證據部分，姑不論該等照片僅能證明照片中人曾配載
    照片所示之金飾，或金飾之外形，且該等照片所示之金飾亦無法辨識其形式、材
    質，均不足為被上訴人有該等照片所示之金飾且放置於系爭保管箱內之證明。是
    附表所示被上訴人丁○○部分：編號為五之鑽石戒指僅有照片，而編號六、七、
    九至二十一、二十三至二十五號項目部分，則無任何證據可資證明；戊○○○部
    分：編號為二、四、七至十、十二、三十至四十三號項目部分，無任何證據可資
    證明；丙○○部分：編號十七至二十四、五十一、五十二、五十五號項目部分，
    無任何證據可資證明；乙○○部分：編號六、七、九、十三、十五、十七、十八
    、二十、二十一、二十四、二十五至二十九、三十一至三十四號部分，無任何證
    據可資證明，而編號十四、十六、十九、二十二、二十三、三十號部分，僅有照
    片，亦不足證明；甲○○部分：編號八至十一、十五、十六、十九至二十四、二
    十六、二十八至三十四號部分，無任何證據可資證明，而編號二、十二、十九、
    二十七部分僅有照片，亦不足證明；另甲○○代女兒嫁粧保管部分：編號十、十
    二號部分，無任何證明可資證明，編號四至六、九、十號部分，則僅有照片，亦
    不足證明；甲○○代女兒保管部分；編號一、三、四至六部分，未有任何證據足
    資證明；是上揭部分（明細表金額欄以括弧劃記部分），被上訴人之請求未能舉
    證以實其說，自難認有理由。
  (三)又前揭明細表被上訴人丁○○部分，編號二；戊○○○部分，編號十五、十六；
    丙○○部分，編號四十一、四十二等項目（明細表金額欄以括弧劃記部分），渠
　　等固提出巴黎銀樓之保證書為證，然據證人江明正証述該銀樓所出具之保證書，
　　除黃金部分外，均應有浮水印製之金額（本院卷第一五九頁），而附表編號二部
　　分之保證書未有浮水印，且金額欄上所記載之數字，復未能證明是何人書寫，則
　　該等之保證書，難信為真正，自不足採信。
  (四)另明細表編號二十六美金現鈔部分，固據被上訴人丁○○提出中國國際商業銀行
    中壢分行八十五年十一月十六日製作之美金一萬元賣出外匯水單及手續費收入收
    據乙紙，同年十二月十日補發收據十一紙，惟該等結匯原因均為觀光支出，其目
    的為短期內消費之用；八十五年十一月十六日之結匯部分，距前揭竊案之發生已
    有二十二日，衡諸常理，似無可能仍置於保管箱內；另其餘補發收據部分，該等
    收據內對於被上訴人丁○○係何時結匯，未有任何記載，且結匯之幣別有除美金
    外，尚有日幣，亦與被上訴人丁○○所主張均係美金不符，是該部分之請求（明
    細表金額欄以括弧劃記部分）自難認有據。
  (五)被上訴人復主張放置系爭失竊物品之珠寶盒係自所租用之系爭保管箱取出，盒內
    並有放置金飾之痕跡，足見確有失竊前揭金飾云云。上訴人則抗辯於系爭保管箱
    遭竊後，上訴人將珠寶盒堆於一處，無法分辨是何人所有及係放置何物，且因無
    人要，被上訴人主張為渠等所有，即任由渠等取走等語。依證人袁耀強證述，竊
    賊係將所竊得之珠寶放置手提袋取走，且衡諸常理，本件以破壞安全設備方式，
    且已觸動保全設備二次之情形，竊賊於取得保管箱內之物品後，為求迅速脫離作
    案現場，必將放置金飾之珠寶盒隨意丟棄，自無浪費時將之再放回保管箱內之理
    ，被上訴人所主張，與常理有悖，況本院要求被上訴人將其持有之珠寶盒帶至法
    院當庭比對保管箱時，被上訴人陳述相關珠寶盒均已不見了等語（本院卷第二七
    一頁），致無從確認，是被上訴人主張以其曾持有珠寶盒為其失竊珠寶、金飾之
    證明，難認有據。
  (六)依民事訴訟法第二百七十七條但書之規定，被上訴人固應就其主張之事實者，就
    其事實有舉證之責任，但依其情形顯失公平者，不在此限。」，民事訴訟法第二
    百七十七條定有明文。被上訴人主張之如前揭明細表所示失竊財物，除前述未有
    證據，或僅有照片為證，或未有浮水印金額之巴黎銀樓保證書部分，被上訴人請
    求難認有據部分外，其餘之項目中有浮水印金額保證書、宗和銀樓保證書部分，
    業據證人王明正、林坤興證明為真正，堪信為實在。至其他有保證書（單）或記
    載已付清價款之估價單所載之金飾，或係在外國購買，或出售之銀樓散佈各地，
    且數量繁多，時間亦久，舉證不易，惟衡諸常理，持有金飾保證書（單）者，恆
    係該金飾之所有人；以及租用保管箱之目的在於存放貴重財物，依經驗法則，租
    用之人應將金飾放置於保管箱中，以維護其安全，避免失竊；是若要求被上訴人
　　逐一舉證該等保證書（單）之真正，及金飾珠寶確係放置於系爭保管箱內，自有
　　困難。再者，此部分保證書（單）所載之金飾（塊）其價值之認定，除被上訴人
　　主張依失竊當日當地銀樓業牌告價格外，因珠寶飾品部分，無前揭牌告價格可資
　　認定，且有與前揭舉證不易之相同情事，若要求被上訴人就保證書無價格記載，
　　或無銀樓牌告價格可資證明者，負舉證之責，殊屬不能；是依前揭但書之規定，
　　應認強要求被上訴人就除前揭應認係真正之巴黎銀樓、宗和銀樓保證書外，其他
　　保證書之真正、所載之金飾有無放置系爭保管箱，以及有無前揭牌告價格可資為
　　請求依據等項，負舉證責任，自屬顯失公平。茲就前揭明細表所示財物中，被上
　　訴人所提出之保證書中，足為佐證部分，分述如次：
    1.被上訴人丁○○部分：
      前揭附表編號一至四部分，其中編號一、三、四號部分之請求金額，分別為一
      百零九萬元、二萬一千元、二十三萬元，業據被上訴人丁○○提出巴黎銀樓所
      製作之金額為浮水印之保證書，以及鑑定書為證，且證人江明正亦指證其為真
      正，堪信為實在。至編號二十二號之瑞士金塊部分之保證書固據證人江明正證
      明為真正。被上訴人主張依失竊當日之當地銀樓牌告價格計算，而依桃園縣金
      銀珠寶商業同業公會九十一年六月二十五日（九一）桃金珠慶字第０一一號函
      ，於本件竊案發生之日即八十五年十二月八日之黃金條塊賣出價格為每錢一千
      二百三十九元，以該價格計算，該瑞士金塊重量為二十六兩六錢六分，亦有該
      金塊之保證書可按，則該瑞士金塊之價值應為三十三萬零三百十七元（元以下
      四捨五入，下同；請求金額如明細表括弧內所示），惟被上訴人丁○○請求三
      十六萬七千八百元，從而被上訴人丁○○該瑞士金塊部分之請求超過三十三萬
      零三百十七元部分，為無理由。綜上，被上訴人丁○○請求合計於一百六十七
      萬一千三百十七元範圍內，為有理由，逾該部分，難認有據，不應准許。
    2.被上訴人戊○○○部分：
      前揭明細表編號一、三、五、六、十一、十三、十四、十七至二十九部分請求
      ，業據被上訴人戊○○○其提出宗和銀樓保證書、有金額為浮水印之巴黎銀樓
      保證書，以及鑑定書、照片為證，堪信為實在。是戊○○○之請求於八百三十
      九萬五千八百元範圍內，為有理由，逾此部分為無理由，不應准許。
    3.被上訴人丙○○部分：
      前揭明細表所示丙○○之財物部分，其中編號十七至二十四、四十一、四十二
      號部分，不應准許，業如前述，其餘項目之財物，有保證書（單）可證；飾金
      部分之價值，依前揭銀樓牌告飾金價格每錢一千三百五十元計算，編號一之價
      值應為一萬零五百七十元（請求金額為一萬零五百七十五元，如明細表括弧內
      所示，下同）、編號二之價值應為二千七百六十八元（請求金額為三千三百七
      十五元）、編號六之價值應為一千三百七十七元（請求金額為一千六百二十元
      ）、編號十一之價值應為一千四百四十五元（請求金額為二千二百九十五元）
      、編號十二之價值應為二千七百二十七元（請求金額為二千九百七十元）、編
      號十四之價值應為一千八百九十元（請求金額為三千八百九十元）、編號二十
      五之價值應為四千一百零四元（請求金額為四千五百九十元）、編號二十六之
      價值應為二千七百九十五元（請求金額為三千六百四十五元）、編號二十八之
      價值應為二千七百九十元（請求金額為三千六百四十五元）、編號三十四之價
      值應為一千三百七十七元（請求金額為一千六百二十元）、編號三十六之價值
      應為二千七百二十七元（請求金額為二千九百七十元）、編號三十七之價值應
      為四千一百五十元（請求金額為五千一百三十元）、編號五十三之價值應為一
      萬四千九百七十二元（請求金額為一萬六千零六十五元），該等部分之請求超
      過前揭價值部分，不應准許外，所餘之飾金價值依前揭牌告價格計算，並無不
      符；而珠寶部分項目之請求金額，如前揭說明，亦應依丙○○之請求予以准許
      。是丙○○之請求於七十九萬八千九百六十六元範圍為有理由，逾此部分，不
      應准許。
　　4.被上訴人乙○○部分：
      前揭明細表編號一至五、八、十一、十二部分請求，有保證書可證，合計一百
      零二萬四千元，堪信為實在。
    5.被上訴人甲○○部分：
      前揭明細表編號一、三、五、六、七、十三、十四、十七、十八、二十五、三
      十五部分，業據甲○○提估價單、保證書（單）為證，惟依甲○○所提出之估
      價單所載，前揭明細表所載編號三之金額應為二萬一千元（請求金額為三萬元
      ），編號七之金額應為一萬五千元（請求金額為二萬元），編號十七，其所提
      之證據為金美珠寶銀樓之保證單重量為七錢，依前揭牌告價格計算為九千四百
      五十元（請求金額為一萬八千元）；編號三十五部分，明細表記載為寶石戒指
      （請求金額為三萬八千元），惟所提之證據為金金銀樓之保單，品名為花手只
      壹件，重量為一錢五分，依前揭牌告價格計算為二千零二十五元；是上揭部分
      ，甲○○請求金額超過部分，為無理由。另編號二十五號之價格，依保證單所
      載重量為五錢二分，按前揭牌告價格計算為七千零二十元（請求金額為一萬二
      千五百元）；。而編號十三之金手鍊，甲○○提出保證單者，僅有十一條（明
      細表記載為十二條），其重量共十六兩六錢九分九厘，依前揭牌告價格計算，
      其價值共二十二萬五千四百三十七元，甲○○僅請求二十萬元；編號十四之價
      值依前揭牌告價格計算，為十四萬八千九百十九元，甲○○僅請求其中十萬元
      ；編號十八，依甲○○所提之發票記載為港幣七百元，其僅請求一千元；均為
      有理由，應予准許。是甲○○此部分之請求，共六十一萬三千七百八十五元，
      為有理由，逾此部分不應准許。
    6.甲○○代女兒保管嫁妝部分：
      前揭明細表所載除其中編號四至六、九至十二部分，為無理由，如前所述，另
      編號二、三部分，依前揭牌告價格計算為二萬六千二百九十八元（請求金額為
      三萬三千元），其餘有保證書可證，足信為實在。是甲○○此部分之請求為十
      一萬六千二百九十八元，為有理由，逾此部分不應准許。
    7.甲○○代邱文英保管部分：
      甲○○此部分請求，僅提出金美銀樓之保證單二紙為證，且其中飾金品名分別
      為雙目手鍊、手鍊，重量各為六錢四分、二錢九分三厘，依前揭牌告價格共一
      萬二千五百九十六元，是甲○○此部分請求於該範圍內為有理由，逾該部分，
      不應准許。
      綜上，甲○○前揭三項之請求合計為七十四萬二千六百七十九元部分，為有理
      由，其餘部分為無理由。
九、綜上所述，被上訴人本於債務不履行損害賠償請求權，請求上訴人給付被上訴人
    丁○○四百八十九萬七千二百九十六元，及美金一萬七千元；給付被上訴人戊○
    ○○一千二百四十一萬四千四百元；給付被上訴人丙○○一百五十三萬一千四百
    零九元；給付被上訴人乙○○二百七十七萬四千元；給付被上訴人甲○○一百八
    十萬四千二百九十元，及均自本件起訴狀繕本送達上訴人翌日即民國八十六年八
    月二十一日起，清償日止按週年利率百分之五計算之利息；於上訴人給付被上訴
    人丁○○一百六十七萬一千三百一十七元；給付被上訴人戊○○○八百三十九萬
    五千八百元；給付被上訴人丙○○七十九萬八千九百六十六元；給付被上訴人乙
    ○○一百零二萬四千元；給付被上訴人甲○○七十四萬二千六百七十九元，及均
    自八十六年八月二十一日起算之法定遲延利息部分，為有理由，應予准許。逾此
    所為請求，為無理由，應予駁回。又，上開應准許部分，兩造分別陳明願供擔保
    ，聲請准、免假執行之宣告，原判決分別酌定相當擔保金額宣告之，核無不合。
    至於被上訴人敗訴部分，其假執行之聲請失所附麗，應併予駁回。原審就超過上
    開應准許部分，為上訴人敗訴之判決，並為假執行之宣告，自有未洽。上訴意旨
    就此部分指摘原判決不當，求予廢棄改判，為有理由。至於上開應准許部分，原
    審判命上訴人給付，並為假執行之宣告，核無違誤，上訴意旨，就此部分，仍執
    陳詞，指摘原判決不當，求予廢棄，為無理由，應駁回其上訴。
十、本件事證已臻明確，兩造其餘攻擊防禦方法及舉證，與本判決結果不生影響，無
　　贅述必要，併予敘明。
十一　據上論結，本件上訴為一部有理由，一部無理由，依民事訴訟法第四百五十條、
　　第四百四十九條第一項、第七十九條但書，判決如主文。
中　　　華　　　民　　　國　　九十一　　年　　十二　　月　　 十 　　　日
　　　　　　　　　　　　　　　民事第十五庭
　　　　　　　　　　　　　　　　　審判長法　官　劉　靜　嫻
　　　　　　　　　　　　　　　　　　　　法　官　陳　昆　煇
                              　　　　　法　官　吳　光　釗
右正本係照原本作成。
如不服本判決，應於收受送達後二十日內向本院提出上訴書狀，其未表明上訴理由者
，應於提出上訴後二十日內向本院補提理由書狀（均須按他造當事人之人數附繕本）
上訴時應提出委任律師或具有律師資格之人之委任狀；委任有律師資格者，另應附具
律師及格證書及釋明委任人與受任人有民事訴訟法第四百六十六條之一第一項但書或
第二項（詳附註）所定關係之釋明文書影本。
中　　　華　　　民　　　國　　九十一　　年　　 十二 　　月　 十   　　日
　　　　　　　　　　　　　　　　　　　　書記官　于　　　誠
附註：
民事訴訟法第四百六十六條之一（第一項、第二項）：
對於第二審判決上訴，上訴人應委任律師為訴訟代理人。但上訴人或其法定代理人具
有律師資格者，不在此限。
上訴人之配偶、三親等內之血親、二親等內之姻親，或上訴人為法人、中央或地方機
關時，其所屬專任人員具有律師資格並經法院認為適當者，亦得為第三審訴訟代理人
。
